臺灣高雄地方法院刑事判決　　　　　　　　　　　　　　九十一年度自字第六八號
　　自　訴　人　乙○○
　　被　　　告　甲○○
　　被　　　告　丙○○
　　共　　　同
　　選任辯護人　李玲玲
　　　　　　　　何俊墩
　　　　　　　　李宏文
右列被告等因偽造文書等案件，經自訴人提起自訴，本院判決如左：
    主  文
甲○○、丙○○，均無罪。
    理  由
一、自訴意旨略以：被告甲○○原係民眾日報報社社長，現為民眾興業股份有限公司
    （下稱民眾公司）董事長，被告丙○○原係民眾日報之財務會計主任，現為民眾
    公司職員。自訴人乙○○於民國七十六年九月起任職於民眾日報台北市採訪記者
    ，被告甲○○為開拓地方業務與財源，將自訴人先後調至台北縣、台東縣、花蓮
    縣、屏東縣、基隆市等地區擔任業採中心副主任，雖係副職，但為報社地區實際
    負責人，此為被告甲○○為節省人事開支所採取以副職代正的作法，同時要求自
    訴人每月繳交定額商業廣告費，其他尚有不特定之社慶廣告選舉等種類繁雜多名
    目以滿足被告甲○○私慾，如未達成標準，即遭被告丙○○扣底薪水，致自訴人
    長期在廣告費報紙發行與新聞工作壓力甚大的情況下心生不滿，而於八十五年二
    月九日十七時在基隆市報社內與被告甲○○通電話中因公務爭吵後，將電腦摔在
    地下，而遭報社停職。被告二人即扣留自訴人於八十四年十二月及八十五年一月
    份薪資，以及當年加發一個月之年終獎金，以當時自訴人月薪係新台幣（下同）
    四萬五千元計算，積欠三個月共十三萬元五千元之薪資。自訴人於八十年四月九
    日為被告甲○○調職台東，同年十月一四調職花蓮，成立花東業務在該二地組織
    訓練此訪中心為民眾日報自在東部地區開疆闢土，但被告甲○○為節省經費，不
    願意購買辦公室設備，自訴人為作業便利，於是在台東、花蓮三年間陸續自費購
    買辦公桌椅、傳真機電冰箱電視機、冷氣機、熱水器、電扇公文櫃等全部價值超
    過十萬元以上。自訴人於八十三年七月八日突然接報社電話通知調職屏東，自訴
    人無法即時將上述財物攜帶離開，多次向被告等催討，均互相推諉，是被告二人
    於八十五年二月九日起侵占自訴人之上述財物。自訴人多次向被告等以電話或信
    函聯絡方式索取薪資，均以扣款清償搪塞或置之不理，始終未告知扣款明細，如
    今被告等提出告訴始有扣款明細，且係一張被告丙○○自行書寫之便條紙，是該
    扣款明細應係作假，因認被告等共同涉犯刑法第三百三十五條第一項之侵占罪嫌
    ，被告甲○○另涉有同法第三百四十二條第一項背信罪等罪嫌，被告丙○○另涉
    有同法第二百十六條、第二百十條之行使偽造私文書罪嫌云云。
二、按犯罪事實應依證據認定之，無證據不得推定其犯罪事實，刑事訴訟法第一百五
    十四條定有明文。又按刑事訴訟法上所謂認定犯罪事實之證據，係指足以認定被
    告確有犯罪行為之積極證據而言，如未能發現相當證據或證據不足以證明，自不
    能以推測或擬制之方法，以為裁判基礎，最高法院二十九年上字第三一○五號及
    同院四十年臺上字第八十六號分別著有判例；復按被害人所述被害情形如無瑕疵
    可指，而就其他方面調查又與事實相符，則其供述固可採為判決基礎，倘其陳述
    尚有瑕疵，而在未究明前，遽採為論罪科刑之根據，即難認為適法。是被害人陳
    述倘無瑕疵者，尚須就其他方面調查又與事實相符，其供述始可採為判決之基礎
    （最高法院三十二年上字第六五七號及六十一年臺上字第三○九九號判例要旨參
    照），所謂無瑕疵，係指被害人所為不利被告之陳述，與社會上一般生活經驗或
    卷存其他客觀事實並無矛盾而言。至所謂就其他方面調查與事實相符，非僅以所
    援用之旁證足以證明被害結果為已足，尤須綜合一切積極佐證，除認定被告確為
    加害人之可能外，在推理上無從另為其他合理原因之假設。有不合於此，即不能
    以被害人之陳述做為論斷之證據。另無論直接證據或間接證據，其為訴訟上證明
    ，須於通常一般人均不至於有所懷疑，而得確信其為真實之程度者，始得據之為
    有罪之認定，倘其證明尚未達此一程度，而有合理性懷疑之存在時，即無從為有
    罪之認定，若不能證明被告犯罪者，應諭知無罪之判決，刑事訴訟法第三百零一
    條第一項定有明文。第按檢察官就被告犯罪事實，應負舉證責任，並指出證明之
    方法；又檢察官於審判期日所得為之訴訟行為，於自訴程序，由自訴人為之，刑
    事訴訟法第一百六十一條第一項及第三百二十九條分別定有明文，準此以解，自
    訴人於自訴程序中之審判期日，就被告犯罪事實，應負舉證責任，並指出證明之
    方法，合先敘明。
三、自訴人認被告等涉有前揭犯行，無非係以存證信函等資料為其論據。惟訊據被告
    甲○○及丙○○均堅決否認有何偽造文書、侵占、背信等犯行，被告丙○○則辯
    稱︰「侵占部分，自訴人採購的部分，公司不清楚。公司的採購有一定的程序。
    我們從來沒有看過自訴人所買的物品。花蓮地區公司本來就有辦公桌椅，就算自
    訴人有購買，也沒有依照程序向公司請款，所以這些東西，並沒有歸公司：：：
    」、「當初自訴人確實有二個月薪資及一個月年終獎金沒有發（八十四年十二月
    、八十五年一月薪資及八十四年的年終獎金），八十四年十二月薪資部分，於十
    二月底有發二萬二千七百五十六元給自訴人，八十五年一月十五日本應發給二五
    八○四元（有包含稿費七五五四），廣告費應扣除一八八○四元，所以還有匯給
    自訴人七○○○元，八十五年一月分薪資，在一月三十日應發二一四三六元，廣
    告費二二○○○元，不足五六四元。二月十五日應發一八四六九元（含稿費四一
    九元），扣除花蓮的房屋保證金一八四六九元。因為自訴人於二月九日離職，所
    以二月二十九日有發二月份薪資三九○三元，因自訴人於八十五年一月十八日有
    向公司借款十萬，三月十五日本應發二月份薪資五八六六元，所以就把二月份的
    薪資都拿去抵十萬元的借款。八十四年度的年終獎金，應發四一○七八元，抵廣
    告費二九五四七，抵房屋保證金一一五三一元，房屋保證金是因為薪資不夠，所
    以才分批抵。自訴人欠款部分，已經由保證人陶煥昌繳清。房屋保證金部分有簽
    呈可以證明」等語（見本院九十一年三月二十七日及五月八日訊問筆錄），被告
    甲○○則辯稱：「這都是會計部門在處理，我不清楚。我是董事長。所以這些事
    情我都不是很清楚。自訴人也沒有來找過我，說他的薪資有被扣款。我們公司規
    模很大，都有各司其職的主管在處理，除非有政策性方面的事情，才會呈報到我
    這裡」等語（見本院九十一年六月三日訊問筆錄）。經查：
（一）自訴人供稱其於台東及花蓮任職期間，有自費購買辦公桌椅、傳真機、電冰箱
      、電視機、冷氣機、熱水器、電扇及公文櫃等物云云，然自訴人對此部分均未
      提出任何相關購買單據以證其詞，且觀之民眾日報公物保管及領用辦法規定：
      「三、公物領用規定：（二）各單位需用之物品，未經核准，不得擅自購置」
      等語，可知該公司對於採購有一定程序，而自訴人既任職於該公司一段時間，
      對該規定應相當熟稔，是其供稱被告等對於其採購之物品無理由而拒不付款云
      云，自有可議。再者，縱認自訴人確有購買前開物品，自訴人亦未提出證據亦
      證明被告等有侵占前揭物品之犯行，且被告甲○○及丙○○分別係擔任董事長
      及總公司會計人員要職，渠等均非任職於台東或花蓮，又如何侵占自訴人所指
      稱之前開物品？是自訴人供稱被告等有侵占之犯行，顯有未洽。
（二）另自訴意旨認被告丙○○另有涉犯偽造文書罪嫌云云，雖被告丙○○坦承有扣
      抵自訴人八十四年十二月份及八十五年一月份之薪資，然其堅詞否認有何偽造
      文書犯行。經查，自訴人就被告丙○○涉有偽造文書部分，亦未提出任何證據
      證明，僅憑其於本院審理時供稱：「偽造文書部分，是指蔡某扣我薪水，因為
      他要扣我薪水，一定會作帳，所以我認為他會有偽造扣繳憑單」等語（見本院
      九十一年四月十七日訊問筆錄），是依自訴人之供詞，其係依個人臆測而認被
      告丙○○涉有此犯行，然以依民眾公司所訂廣告作業辦法第三條第五款規定：
「廣告原稿保留三個月（有欠款情形者，另行保存），如因需要查對，應在刊
      登日期起八十日內憑廣告費收據查詢。逾期概不受理。」等語，自訴人供稱被
      告丙○○未發放薪資及扣款之時間均係在八十四年底及八十五年初，倘被告丙
      ○○確有如自訴人所稱之重覆扣款及偽造扣繳憑單之行為，為何自訴人不於公
      司規定之期間內向公司提出異議，是自訴人指述是否為真，顯有可疑。此外，
      本院亦查無其他證據認被告丙○○有何偽造文書之犯行。末查，自訴人係任職
      於民眾公司，其與被告甲○○間並無委任關係，而係雇傭關係，是尚難認被告
      甲○○有何為自訴人事務，而違背其任務之行為，是自訴人指稱被告甲○○復
      涉有背信罪嫌云云，自無理由。
（三）綜上所述，本案被告等涉犯行使偽造私文書、侵占及背信等罪嫌部分，經查並
      無任何適合於被告等犯罪事實認定之證據，調查證據方法咸已窮盡，悉如前述
      ，而被告被訴諸罪嫌，尚屬不能證明，而被告等並無自證無罪之義務，是被告
      等否認犯罪所持之辯解，縱若無可取，仍不得因此資以為反證其犯罪之論據；
      且訴訟上證明之資料，須通常一般之人均不致於有所懷疑，而得確信其為真實
之程度者，始得據為有罪之認定。刑事訴訟之被告依法並無自證無罪之義務，
      若控罪所憑之積極證據，在生活經驗上尚不足以排除其他有利被告之合理推斷
      ，致不足以證明犯罪事實時，仍不能因被告否認犯罪之辯解不成立，資為被告
      不利認定，最高法院迭著有九十一年度臺上字第一五三六號、九十年度臺上字
      第七三一四號、第六五五五號、第六二二○號、第六二二一號、第四五一三號
      、第三八八五號、第一一二三號、九十年度臺非字第二四一號、八十八年度臺
      上字第二六○七號、八十七年度臺上字第三四七一號刑事判決在案足資參照。
      是揆諸首揭條文及說明，被告等被訴諸犯行既屬不能證明，自應為被告等無罪
      判決之諭知。
四、本件被告甲○○經合法傳喚無正當理由不到庭，又本院認為應諭知無罪之判決，
    爰不待其陳述逕為判決，附此敘明。
據上論斷，應依刑事訴訟法第三百四十三條、第三百零一條第一項、第三百零六條，
判決如主文。
中      華      民      國    九十一    年      十      月      十八    日
                                      臺灣高雄地方法院刑事第五庭
                                          審判長法  官  吳永宋
                                                法  官    林家賢
                                                法  官    張茹棻
右正本證明與原本無異。
如不服本判決，應於判決送達後十日內，向本院提出上訴狀。
                                                書記官    李忠霖
中      華      民      國    九十一    年      十      月    二十一    日
